臺灣臺中地方法院刑事判決
111年度金訴字第1781號
公  訴  人  臺灣臺中地方檢察署檢察官
被      告  江華  


選任辯護人  王聖傑律師
            蔡復吉律師
上列被告因違反洗錢防制法案件，經檢察官提起公訴（111年度
偵字第19077號），聲請改依協商程序而為判決，本院合議庭裁
定由受命法官獨任進行協商程序，判決如下：
    主    文
江華共同犯洗錢防制法第十四條第一項之洗錢罪，共伍罪，各處
有期徒刑陸月，併科罰金新臺幣壹萬元，如易服勞役，以新臺幣
壹仟元折算壹日。應執行有期徒刑捌月，併科罰金新臺幣貳萬元
，如易服勞役，以新臺幣壹仟元折算壹日。緩刑貳年。
扣案之犯罪所得新臺幣壹拾萬參仟元沒收。
    犯罪事實及理由
一、本案犯罪事實及證據，除起訴書附表1以本判決附表1取代、
    附表2編號2提領時間「109年12月15日18時45分許」更正為
    「109年12月15日18時50分許」；證據部分補充如下外，餘
    均引用檢察官起訴書之記載（如附件）：
　㈠被告江華於本院準備程序之自白。
　㈡陳冠霖台新銀行帳號000-00000000000000號帳戶交易明細；
    告訴人方瀅淳之高雄市政府警察局三民第一分局哈爾濱街派
    出所陳報單、受理各類案件紀錄表、受理刑事案件報案三聯
    單、內政部警政署反詐騙諮詢專線紀錄表、交付財物筆記、
    存摺影本；告訴人陳稻之高雄市政府警察局新興分局五福二
    路派出所受理各類案件紀錄表、受理刑事案件報案三聯單、
    內政部警政署反詐騙諮詢專線紀錄表、通話紀錄翻拍照片、
    存摺影本、請求暫緩執行凍結申請書；被害人洪天娥之臺北
    市政府警察局北投分局永明派出所陳報單、受理各類案件紀
    錄表、受理刑事案件報案三聯單、內政部警政署反詐騙諮詢
    專線紀錄表、存摺內頁影本；告訴人蕭婧如之臺北市政府警
    察局大同分局重慶北路派出所陳報單、受理各類案件紀錄表
    ；告訴人王鼎文之高雄市政府警察局三民第一分局十全路派
    出所陳報單、受理刑事案件報案三聯單；告訴人胡雅筑之苗
    栗縣警察局苗栗分局北苗派出所陳報單、受理各類案件紀錄
    表。
二、本案經檢察官與被告、辯護人於審判外達成協商之合意，且
    被告已認罪，其合意內容如主文所示。經查，上開協商合意
    並無刑事訴訟法第455條之4第1項所列情形之一，檢察官聲
    請改依協商程序而為判決，本院爰不經言詞辯論，於協商合
    意範圍內為協商判決。
三、應適用之法條：刑事訴訟法第455條之2第1項、第455條之4
    第2項、第455條之8、第454條第2項，洗錢防制法第2條第2
    款、第14條第1項、第16條第2項，刑法第11條、第28條、第
    42條第3項前段、第51條第5款、第7款、第38條之1第1項前
    段、第74條第1項第1款。
四、協商判決除有刑事訴訟法第455條之4第1項第1款於本訊問程
    序終結前，被告撤銷協商合意或檢察官撤回協商聲請者；第
    2款被告協商之意思非出於自由意志者；第4款被告所犯之罪
    非第455條之2第1項所定得以聲請協商判決者；第6款被告有
    其他較重之裁判上一罪之犯罪事實者；第7款法院認應諭知
    免刑或免訴、不受理者情形之一，及違反同條第2項「法院
    應於協商合意範圍內為判決；法院為協商判決所科之刑，以
    宣告緩刑或2年以下有期徒刑、拘役或罰金為限」之規定者
    外，檢察官與被告均不得上訴。
五、本件如有前述可得上訴情形而不服本判決時，應於收受判決
    送達後20日內，向本院提出上訴書狀，並敘述具體理由，上
    訴於第二審法院。上訴書如未敘述上訴理由，應於上訴期間
    屆滿後20日內向本院補提理由書(均須按他造當事人之人數
    附繕本)「切勿逕送上級法院」。
本案經檢察官黃靖珣提起公訴，檢察官張凱傑到庭執行職務。
中　　華　　民　　國　　111 　年　　10　　月　　31　　日
                  刑事第三庭    法  官  劉柏駿
以上正本證明與原本無異。
                        　　　　書記官  鐘麗芳
中　　華　　民　　國　　111 　年　　11　　月　　1 　　日
附錄論罪科刑法條
洗錢防制法第14條
有第二條各款所列洗錢行為者，處7年以下有期徒刑，併科新臺
幣5百萬元以下罰金。
前項之未遂犯罰之。
前二項情形，不得科以超過其特定犯罪所定最重本刑之刑。

附表1：
編號 被害人 詐欺方式  領款及交付日期/期間 金額 (新臺幣) 1 方瀅淳 (有提告) 詐欺集團成員於109年9月 2日向方瀅淳佯稱其帳戶遭列警示，需提領現金出來由他人收取云云，致方瀅淳陷於錯誤而多次提領現金及黃金，並放置在指定地點。  109年9月7日至109年9月28日 共417萬5000元及價值178萬956元之金飾 2 陳  稻 (有提告) 詐欺集團成員於109年9月 28日向陳稻佯稱其帳戶內金額不足扣款，需提領現金出來由他人收取云云，致陳稻陷於錯誤而提領現金及黃金，並交付給指定之女子「黃筱慧」。  109年9月28日15時許 48萬5000元及金飾 3 洪天娥 詐欺集團成員於109年9月 29日向洪天娥佯稱其帳戶涉及洗錢，需提領現金出來由他人收取云云，致洪天娥陷於錯誤而多次提領現金，並交付給指定之女子。  109年9月29日12時至16時30分許 共90萬元 4 蕭婧如 (有提告) 詐欺集團成員於109年8月 11日向蕭婧如佯稱其電話費未繳涉及到開戶頭，需提領現金出來由他人收取云云，致蕭婧如陷於錯誤而多次提領現金，並放置在指定地點，以及匯款至國外帳戶。  109年9月15日至109年10月5日 共676萬172元 5 王鼎文 (有提告) 詐欺集團成員於109年10月5日向王鼎文佯稱網購誤設帳號，需轉帳、提領現金出來由他人收取云云，致王鼎文陷於錯誤而多次轉帳（均未轉入本案帳戶）、提領現金交給不詳之人，以及購買GASH點數。  109年10月5日至109年10月6日 373萬1402元 6 胡雅筑 (有提告) 詐欺集團成員於109年9月22日向胡雅筑佯稱有積欠健保費遭健保卡停權，並涉及洗錢，需提領現金出來由他人收取云云，致胡雅筑陷於錯誤而多次提領現金交給不詳之人。  109年9月22日至109年9月23日 120萬元 
【附件】
臺灣臺中地方檢察署檢察官起訴書
                                    111年度偵字第19077號
　　被　　　告　江華　　男　25歲（民國00年0月00日生）
　　　　　　　　　　　　住○○市○區○○路000號
　　　　　　　　　　　　國民身分證統一編號：Z000000000號
　　選任辯護人　王聖傑律師
                蔡復吉律師
上列被告因違反洗錢防制法案件，已經偵查終結，認應提起公訴
，茲將犯罪事實及證據並所犯法條分敘如下：
　　　　犯罪事實
一、江華明知金融機構開戶並無資格限制，先由江華接洽真實姓
    名年籍不詳、微信暱稱「曉妹」之人，共同為了隱匿他人的
    真實身分及所收資金可能是在從事詐欺取財、賭博或為其他
    財產犯罪行為之來源、去向，由江華基於洗錢之犯意聯絡，
    於民國109年7月2日前某日，陸續提供其名下之台新銀行000
    -00000000000000號帳戶(下稱江華之台新帳戶A)、000-0000
    0000000000號帳戶(下稱江華之台新帳戶B)、中國信託銀行
    帳號000-000000000000號帳戶(下稱江華之中信帳戶)帳號給
    「曉妹」，並將不知情之陳冠霖(另為不起訴處分)申設之台
    新銀行帳號000-00000000000000號帳戶(下稱陳冠霖之台新
    帳戶)，於109年11月11日，告知「曉妹」作為收款使用帳戶
    後，再約定由江華、陳冠霖提領贓款，統一由江華交付予不
    詳之人，以掩飾、隱匿犯罪所得之來源、去向。又「曉妹」
    所屬詐騙集團成員，分別以附表1所示之詐騙方式，向陳稻
    、洪天娥、蕭婧如、王鼎文、胡雅筑等人實施詐騙，致其等
    均陷於錯誤，分別於附表所示之時間，交由該集團車手李怡
    璇(經臺灣高雄地方法院判決犯加重詐欺取財罪確定)取款後
    ，再依指示交付給集團內上手，後由許明婷(另案偵查中)及
    其集團成員將不明款項，以無摺存款方式匯入微信暱稱「卡
    比獸」指示包含李怡璇、上開江華、陳冠霖提供之台新、中
    信帳戶。江華、陳冠霖再於附表2所示之時間、提領該等不
    詳來源之金錢，由陳冠霖交付給江華，江華再交付予「曉妹
    」之方式，隱匿詐欺犯罪所得去向、所在。
二、案經方瀅淳、陳稻、蕭婧如、王鼎文、胡雅筑訴由臺中市政
    府警察局刑事警察大隊報告偵辦。
　　　　證據並所犯法條
一、證據清單及待證事實：
編號 證據名稱 待證事實 1 被告江華於警詢及偵查中之供述 證明被告有將自己及他人帳戶帳號告知「曉妹」，再自帳戶中提領來源不明款項，交付給「曉妹」之事實。 2 證人即同案被告陳冠霖於警詢及偵查中之證述 證明被告有向證人陳冠霖詢問帳號，待不明款項匯入後，由證人陳冠霖全數提領而交付被告之事實。 3 證人即共犯許明婷於警詢之證述 證明證人許明婷有於109年12月11日先跟鍾睿婕(另案偵查中)拿現金，再依「卡比獸」之微信訊息顯示之帳戶清單，有包含匯入詐欺車手李怡璇(109年9月間)、被告及證人陳冠霖之帳戶；證人許明婷又於109年12月15日，在其蘆洲住處附近公園跟1名男子拿現金，將現金部分依指示作無摺存款之事實。 4 證人鍾睿婕於警詢之證述 證明證人許明婷有於109年12月11日有向證人鍾睿婕拿取放至在證人鍾睿婕住處紙袋內之現金，且證人許明婷有提出「卡比獸」對話紀錄給證人鍾睿婕確認。 5 證人李怡璇於警詢中之證述 證明證人李怡璇有從事詐欺取款之車手工作，並提供帳戶收取無摺存款方式領取薪資。 6 被告之行動電話對話紀錄截圖 證明： 1.被告有與「曉妹」表示「賴說公司的人再找你」等語，且「曉妹」有要求被告協助轉帳至特定帳戶。 2.被告有與LINE暱稱「賴賴」之人告知要換車、不要直接回家等製造斷點之方式，「賴賴」有告知警察有到場、要跟「卡比獸」說等情，堪認被告知悉「卡比獸」，且知悉所收款項為不法而與「卡比獸」相關，需製造斷點、躲避追緝之事實。 7 證人陳冠霖行動電話之對話紀錄截圖 證明被告有詢問證人陳冠霖借用帳戶，一開始表示因朋友要給被告錢但無卡存摺額度已滿，證人陳冠霖均有就匯入款項回報並表示要交付款項全額給被告，後來被告有傳送網路賣場訊息給證人陳冠霖。 8 證人許明婷行動電話之對話紀錄截圖 證明證人許明婷於警方拘提之109年12月16日前，有收到「卡比獸」指示要無摺存款存入被告中信、台新帳戶A、B，以及證人陳冠霖台新帳戶，其數額與被告江華、證人陳冠霖上開帳戶歷史交易明細相符。 9 臺中市政府警察局刑事警察大隊搜索扣押目錄表 證明被告持有附表2所示自己帳戶存摺、提款卡之事實。 10 被告台新帳戶A、B、中信帳戶歷史交易明細 證明被告有於短期間內收受不明來源之金錢隨後提領之行為(警方僅就證人許明婷自承匯入之附表2所示之款項移送)。 11 證人即告訴人方瀅淳、陳稻、蕭婧如、王鼎文、胡雅筑，以及被害人洪天娥於警詢中之證述 證明該等告訴、被害人有因受附表1所示之詐欺而交付款項之事實，後經證人即另案被告李怡璇於警詢中坦認有收取之事實。 
二、按洗錢防制法規範洗錢行為之處罰，犯罪本質在於影響合法
    資本市場並阻撓偵查，不因為自己或為他人洗錢而有差異，
    洗錢之行為包含處置（將犯罪所得直接予以處理）、分層化
    （使偵查機關難以追查金流狀況，以迂迴層轉、化整為零之
    多層化包裝方式，掩飾或隱匿特定犯罪所得），及整合（收
    受、持有或使用他人犯罪所得，使該犯罪所得披上合法之外
    衣，回歸正常金融體系）等各階段行為，其模式不祇一端，
    因此洗錢防制法第2 條規定：「本法所稱洗錢，指下列行為
    ：(1)意圖掩飾或隱匿特定犯罪所得來源，或使他人逃避刑
    事追訴，而移轉或變更特定犯罪所得；(2)掩飾或隱匿特定
    犯罪所得之本質、來源、去向、所在、所有權、處分權或其
    他權益者；(3)收受、持有或使用他人之特定犯罪所得。」
    ，同法第14條第1 項之一般洗錢罪，祇須有第2 條各款所示
    行為之一，而以第3 條規定之特定犯罪作為聯結即為已足。
    因此，倘行為人意圖掩飾或隱匿特定犯罪所得來源，而將特
    定犯罪所得直接消費處分，甚或交予其他共同正犯，而由共
    同正犯以虛假交易外觀掩飾不法金流移動，即難認單純犯罪
    後處分贓物之行為，仍應構成洗錢防制法第2 條第1 款或第
    2 款之洗錢行為（最高法院108 年度台上字第2425號判決意
    旨參照）。查本件被告江華自承不知悉多次匯入其申設帳戶
    之金錢來源，經比對不同證人證詞及帳戶資料，而可大致確
    認係實行詐欺犯罪後，為掩飾、隱匿其犯罪所得財物之去向
    及所在，而由該特定犯罪正犯將犯罪所得化整為零、重新以
    無摺存款方式匯入人頭帳戶，再由被告及其友人陳冠霖提領
    而造成金流斷點、交付給不詳之人，該當掩飾、隱匿之要件
    。是核被告所為，係犯洗錢防制法第2 條第2 款所定之洗錢
    行為，而論以同法第14條第1 項之洗錢罪嫌。
三、至告訴及報告意旨認被告涉犯加重詐欺罪嫌等情，惟查，依
    警方後續補充(移送書漏未列出)附表1所示之告訴人、被害
    人證據，僅能證明該等詐欺情節發生於000年8至10月間，惟
    存入被告附表2帳戶之時間為109年12月，已距案發時間2月
    有餘，該等款項是否確實係該等告訴人、被害人遭詐欺所交
    付之金錢，實無法比對確認，惟被害人、告訴人及其他共犯
    供述，尚能證明存入款項之成員涉有特定詐欺犯行之聯結，
    該等款項為不法所得，但難認被告主觀上知悉或有參與詐欺
    犯行，應認被告就詐欺部分罪嫌尚有不足，惟如認附表1之
    詐欺款項仍係流入被告附表2所示之帳戶而成立詐欺罪嫌，
    應與前開洗錢犯行為裁判上一罪，為起訴效力所及，爰不另
    為不起訴處分，附此敘明。
四、依刑事訴訟法第251條第1項提起公訴。
　　此　致
臺灣臺中地方法院
中　　華　　民　　國　 111　　年　　8 　　月　　5 　　日
　　　　　　　　　　　　　　　檢　察　官　黃靖珣
本件正本證明與原本無異
中　　華　　民　　國　 111　　年　　8 　　月　　16　　日
　　　　　　　　　　　　　　　書  記  官  張皓剛
附錄本案所犯法條全文
洗錢防制法第14條
有第二條各款所列洗錢行為者，處 7 年以下有期徒刑，併科新
臺幣 5 百萬元以下罰金。
前項之未遂犯罰之。
前二項情形，不得科以超過其特定犯罪所定最重本刑之刑。

附表1
編號 被害人 詐欺方式  領款及交付日期/期間 金額 (新臺幣) 1 方瀅淳 (有提告) 詐欺集團成員於109年9月 2日向方瀅淳佯稱其帳戶遭列警示，需提領現金出來由他人收取云云，致方瀅淳陷於錯誤而多次提領現金及黃金，並放置在指定地點。  109年9月7日至109年9月24日 共595萬5956元及金飾 2 陳  稻 (有提告) 詐欺集團成員於109年9月 28日向陳稻佯稱其帳戶內金額不足扣款，需提領現金出來由他人收取云云，致陳稻陷於錯誤而提領現金及黃金，並交付給指定之女子「黃筱慧」。  109年9月28日15時許 48萬5000元及金飾 3 洪天娥 詐欺集團成員於109年9月 29日向陳稻佯稱其帳戶涉及洗錢，需提領現金出來由他人收取云云，致洪天娥陷於錯誤而多次提領現金，並交付給指定之女子。  109年9月29日12時至16時30分許 共90萬元 4 蕭婧如 (有提告) 詐欺集團成員於109年8月 11日向蕭婧如佯稱其電話費未繳涉及到開戶頭，需提領現金出來由他人收取云云，致蕭婧如陷於錯誤而多次提領現金，並放置在指定地點，以及匯款至國外帳戶。  109年9月15日至109年9月21日 共676萬172元 5 王鼎文 (有提告) 詐欺集團成員於109年10月5日向王鼎文佯稱網購誤設帳號，需轉帳、提領現金出來由他人收取云云，致王鼎文陷於錯誤而多次轉帳(經查均未轉入被告2人帳戶)、提領現金交給不詳之人，以及購買GASH點數。  109年10月5日至109年10月6日 373萬1402元 6 胡雅筑 (有提告) 詐欺集團成員於109年9月22日向胡雅筑佯稱有積欠健保費遭健保卡停權，並涉及洗錢，需提領現金出來由他人收取云云，致胡雅筑陷於錯誤而多次提領現金交給不詳之人。  109年9月22日至109年9月23日 120萬元 

附表2：
編號 提領人 提領帳戶 提領時間 存入金額 1 江華 江華之中信帳戶 109年12月11日18時58分許 1萬3000元   江華之中信帳戶 109年12月16日19時8分許 3萬元   江華之台新帳戶B 109年12月15日18時46分許 3萬元   江華之台新帳戶A 109年12月15日18時45分許 3萬元 2 陳冠霖 陳冠霖之台新帳戶 109年12月15日18時45分許 2萬5000元